【裁判字號】    92,聲判,135
【裁判日期】    921112
【裁判案由】    聲請交付審判
【裁判全文】
臺灣臺北地方法院刑事裁定                        九十二年度聲判字第一三五號
      聲  請  人  乙○○
      即  告訴人
      代  理  人  吳美津律師
      被      告  丙○○  男  .
                  甲○○
右列聲請人因告訴被告等妨害自由等案件，不服臺灣高等法院檢察署檢察長中華民國
九十二年六月十六日，九十二年度上聲議字第二六００號駁回聲請再議之處分（原不
起訴處分案號：臺灣臺北地方法院檢察署九十一年度偵字第七一０一號），聲請交付
審判，本院裁定如左：
    主  文
聲請駁回。
    理  由
一、按告訴人不服上級法院檢察署檢察長或檢察總長認再議為無理由而駁回之處分者
    ，得於接受處分書後十日內委任律師提出理由狀，向該管第一審法院聲請交付審
    判；法院認為交付審判之聲請不合法或無理由者，應駁回之，刑事訴訟法第二百
    五十八條之一及第二百五十八條之三第二項前段分別定有明文。
二、本件聲請人乙○○告訴被告甲○○、謝志立涉嫌妨害自由等犯罪，經臺灣臺北地
    方法院檢察署檢察官以九十一年度偵字第七一０一號為不起訴處分，聲請人不服
    聲請再議，由臺灣高等法院檢察署檢察長以再議為無理由，於九十二年六月十六
    日以九十二年度上聲議字第二六００號駁回聲請再議，聲請人於同月三十日收受
    處分書，同年七月十日向本院聲請交付審判，合先敘明。
三、聲請意旨如附件刑事聲請交付審判狀所載。
四、按刑事訴訟法第二百五十八條之一規定告訴人得向法院聲請交付審判，係對於「
    檢察官不起訴或緩起訴裁量權」制衡之一種外部監督機制，法院僅就檢察官所為
    不起訴或緩起訴之處分是否正確加以審查，以防止檢察機關濫權，依此立法精神
    ，同法第二百五十八條第三項規定法院審查聲請交付審判案件時「得為必要之調
    查」，其調查證據之範圍，自應以偵查中曾顯現之證據為限；而同法第二百六十
    條對於不起訴處分已確定或緩起訴處分期滿未經撤銷者得再行起訴之規定，其立
    法理由說明該條所謂不起訴處分已確定者，包括「聲請法院交付審判復經駁回者
    」之情形在內，是前述「得為必要之調查」，其調查證據範圍，更應以偵查中曾
    顯現之證據為限，不得就告訴人新提出之證據再為調查，亦不得蒐集偵查卷以外
    之證據，否則，將與刑事訴訟法第二百六十條之再行起訴規定，混淆不清，亦將
    使法院僭越檢察官之職權，而有回復「糾問制度」之虞；且法院裁定交付審判，
    即如同檢察官提起公訴使案件進入審判程序，是法院裁定交付審判之前提，必須
    偵查卷內所存證據已符合刑事訴訟法第二百五十一條第一項規定「足認被告有犯
    罪嫌疑」而檢察官應提起公訴之情形，亦即該案件已經跨越起訴門檻，否則，縱
    或法院對於檢察官所認定之基礎事實有不同之判斷，但如該案件仍須另行蒐證偵
    查始能判斷應否交付審判者，因交付審判審查制度並無如同再議救濟制度得為發
    回原檢察官續行偵查之設計，法院仍應依同法第二百五十八條之三第二項前段之
    規定，以聲請無理由而裁定駁回。次按被告未經審判證明有罪確定前，推定其為
    無罪；犯罪事實應依證據認定之，無證據不得認定犯罪事實，刑事訴訟法第一百
    五十四條定有明文。又認定不利於被告之事實，須依積極證據，茍積極證據不足
    為不利於被告事實之認定時，即應為有利於被告之認定，更不必有何有利之證據
    ；且刑事訴訟法上所謂認定犯罪事實之積極證據，係指適合於被告犯罪事實之認
    定之積極證據而言，雖不以直接證據為限，間接證據亦包括在內，然而無論直接
    或間接證據，其為訴訟上之證明，須於通常一般之人均不致有所懷疑，而得確信
    其為真實之程度者，始得據為有罪之認定，倘其證明尚未達到此一程度，而有合
    理之懷疑存在時，自不能以推測或擬制之方法，以為有罪裁判之基礎，最高法院
    著有三十年上字第八一六號、二十九年上字第三一０五號、七十六年台上字第四
    九八六號、四十年台上字第八六號等判例可資參照。復按告訴人之告訴，係以使
    被告受刑事訴追為目的，是其陳述是否與事實相符，仍應調查其他事實以資審認
    ，始得為不利被告之認定；又被害人之陳述如無瑕疵，且就其他方面調查又與事
    實相符，固足採為科刑之基礎，倘其陳述尚有瑕疵，而在未究明前，遽採為論罪
    科刑之根據，即難認為適法，最高法院並分別著有五十二年台上字第一三００號
    及六十一年台上字第三０九九號判例可資參照。
五、本件告訴意旨所稱：被告甲○○、謝志立二人以告訴人乙○○（原名曾龍雄，自
    民國九十一年十月三十一日起更名）積欠被告甲○○新台幣（下同）二百八十六
    萬元為由，夥同案外人楊應安及另三名姓名年籍不詳之黑道份子，於九十年十月
    十一日下午五時許，在臺北市大安區○○○路○段二０一號「遠東大飯店」六樓
    咖啡廳內，以強迫之手段拘束告訴人之行動自由約二小時，當場恐嚇告訴人若不
    開立本票還款，就帶出去活埋等語，並禁止告訴人對外聯絡，不准告訴人離開，
    案外人楊應安並出手肘毆打告訴人之身體，逼迫告訴人簽立本票，使告訴人受有
    腹部挫傷之傷害，告訴人不得已乃當場簽立共計二百八十六萬元之本票七紙，因
    認被告二人均涉犯刑法第二百七十七條第一項之傷害、第三百零二條第一項之剝
    奪行動自由及第三百零五條之恐嚇危害安全等情，業據台灣台北地方法院檢察署
    檢察官及台灣高等法院檢察署檢察長審酌：
    （一）九十年十月十一日下午五時許，與告訴人在上址見面談判債務問題者，僅
          有被告二人、案外人楊應安及告訴人共計四人，並無告訴人指稱另有姓名
          年籍不詳之黑道份子在場等情，業據證人楊應安於偵查中證述無訛。
    （二）證人即遠東大飯店安全部經理李民駒於警詢及偵查中，亦證述「九十年十
          月十一日沒有目睹被害人曾龍雄遭恐嚇、妨害自由情事」、「沒有其他員
          工目睹或知悉此事，亦沒有聽其他員工說有此事」、「九十年十月十一日
          十七、十八時左右在六樓沒有異常事情發生，我也問過經理黃Ｐｅｔｅｒ
          ，那天六樓咖啡廳沒什麼事」等語屬實。
    （三）觀諸告訴人提出之診斷證明書上記載應診日期為九十年十月十七日，距告
          訴人指訴遭案外人楊應安毆傷之日相隔有六日之久，則其上記載傷勢是否
          即為案外人楊應安所為，不無可疑。
    （四）告訴人曾因投資事業而向被告甲○○借款，共積欠新台幣（以下同）二百
          八十六萬元未清償，被告二人乃偕同案外人楊應安約聲請人見面談判雙方
          債務問題，當時僅有被告二人、案外人楊應安及告訴人共四人在場，被告
          甲○○因當場情緒激動，即與被告謝志立二人先行離去，由案外人楊應安
          與告訴人留在該處，本票七紙係告訴人當場簽立交付案外人楊應安，目的
          係分期清償所欠甲○○款項等情，業據被告二人辯敘綦詳，且互核相符，
          並經案外人楊應安到庭結證屬實。
    （五）依據告訴人指訴，案發地點在遠東大飯店六樓咖啡廳之公共場所，被告苟
          有如告訴人指訴之傷害、剝奪行動自由或恐嚇危害安全之犯行，何以告訴
          人不即時向咖啡廳內之工作人員或其他不特定人呼救，是其所為指訴是否
          實在，令人質疑
    （六）再議意旨指稱，遠東飯店六樓咖啡廳事後由告訴人結帳共為七人份咖啡金
          額即可證明被告夥同案外人楊應安及黑道份子前來，且聲請人於九十年十
          月十五日曾至台北醫院求診，未開具傷單，但有看診收據，迄九十年十月
          十七日管區警員傅先生見聲請人受傷，乃建議驗傷，原檢察官應傳訊管區
          警員傅先生云云，惟告訴人既已自承餐後自行付帳，適足以證明其行動自
          由未受拘束、人身安全未受恐嚇，而所稱警員傅先生要其驗傷，縱屬實在
          ，惟員警有無建議聲請人前往驗傷與該傷勢是否即為本件案發當日所受之
          傷害係屬二事，仍不能據此證明聲請人確係於本件案發當日受到來自案外
          人楊應安所施加之傷害，自無再行傳訊該員警之必要。
    等情，而認告訴人指訴被告二人涉犯上開罪嫌一事，除其個人片面指訴外，並無
    其他事證以實其說，既查無確切事證足認被告二人有何告訴人所指之犯行，尚難
    僅憑告訴人片面之指訴，遽為不利於被告二人事實之認定，被告二人罪嫌尚有不
    足，而為不起訴及駁回再議之處分。
六、經本院調取上開偵查及再議卷宗核閱結果，認原承辦檢察官上開取捨證據及認定
    事實之心證形成過程，均係依據卷內證據之合理推論，核與經驗法則及論理法則
    相符；衡以卷內除告訴人單方面之指訴之外，本無其他任何足以認定被告二人確
    有傷害、妨害自由或恐嚇危害安全行為之證據，本件依據偵查及再議卷宗內之證
    據，顯然尚不足以認定被告有告訴人指訴之強盜罪嫌。聲請交付審判意旨所稱「
    楊應安既非債權人，又與告訴人素不相識，在無任何法律關係之下，告訴人獨自
    在現場將近二個小時之久，顯反社會常理甚明，應係告訴人遭楊應安人以非法手
    段扣留於現場」云云，純屬聲請人即告訴人片面臆測之詞，且與債權人委託他人
    代與債務人商討償還債務，本屬常見之事之社會常情明顯不符，洵無足採；聲請
    交付審判意旨另稱「該土地投資案業已將六百二十萬元退還予被告二人（詳參再
    議狀所附證物【按即告訴人製作之存證信函二件），告訴人對被告二人從無虧欠
    任何金錢」云云，亦與聲請人單方面償還欠款之表示，不足作為其確已償還欠款
    證據之論理法則不符，原檢察官及臺灣高等法院檢察署檢察長以被告二人犯罪嫌
    疑不足，分別均予以不起訴處分及駁回再議之聲請，自無不當。本件聲請交付審
    判意旨徒以憑空之言指摘原處分不當，請求本院裁定交付審判，顯無理由，應予
    駁回。
七、依刑事訴訟法第二百五十八條之三第二項前段，裁定如主文。
中      華      民      國      九十二    年    十一       月   十二    日
                                臺灣臺北地方法院刑事第四庭
                                      審判長法  官  黃雅芬
                                            法  官  吳定亞
                                            法  官  楊代華
右正本證明與原本無異。
本裁定不得抗告。
                                            書記官  廖純瑜
中      華      民      國      九十二    年    十一       月   十二    日


司法院資訊處製作；財團法人民間司法改革基金會備份。
